【裁判字號】    98,訴易,55
【裁判日期】    990209
【裁判案由】    損害賠償
【裁判全文】
臺灣高等法院臺中分院民事判決          98年度訴易字第55號
原    告  甲○○
被    告  乙○○
          丙○○
上列當事人間因被告等違反期貨交易法等案件，原告提起刑事附
帶民事訴訟，請求損害賠償，經本院刑事庭裁定移送（98年度附
民字第227號），本院於99年1月26日言詞辯論終結，茲判決如下
：
    主  文
被告乙○○、丙○○應連帶給付原告新台幣壹佰萬元，及自98年
10月15日起，至清償日止，按年息百分之五計算之利息。
訴訟費用由被告連帶負擔。
原告假執行之聲請駁回。
    事實及理由
甲、程序方面：
    本件被告等經合法通知未於言詞辯論期日到場，核無民事訴
    訟法第 386條所列各款情形，爰依原告之聲請，由其一造辯
    論而為判決。
乙、實體方面
一、原告主張：被告乙○○（對外自稱陳金柱）、丙○○均明知
    經營期貨交易事業之設立，須經主管機關行政院金融監督管
    理委員會（前為財政部證券暨期貨管理委員會，下稱金管會
    ）之許可，並發給許可證照始得營業，竟未經金管會之許可
    及取得許可證照，即基於未經許可擅自經營期貨經理事業之
    犯意，自民國94年11月起至96年10月底止，在台中市東區○
    ○○○街60號及中港路 2段78之22號2樓之1，成立「私人理
    財研究室」，以其投資經驗豐富為由，向伊聲稱：可代客操
    作期貨，每月投資獲利甚豐等語，並與伊及其他被害人約定
    ，若獲利被告乙○○則收取獲利金額之30％，若虧損則由伊
    等人自行負責，以此方式向伊招攬新台幣（下同）100萬元
    之投資金額，被告乙○○再將伊等人所投資及其與被告丙○
    ○招攬互助會所取得資金，用以操作台灣加權指數及地下期
    貨為標的之期貨交易業務，而未經許可，擅自經營期貨經理
    事業。被告丙○○明知被告乙○○不具有經營期貨經理事業
    之證照擅自經營期貨經理，竟基於幫助被告乙○○經營期貨
    經理事業之犯意，於96年2月間，提供其女兒陳麗璧所有之
    合作金庫銀行大安分行帳號0000000000000號銀行帳戶及兆
    豐期貨股份有限公司帳號0000000號期貨帳戶，連同存摺、
    印章、提款卡及密碼予被告乙○○使用，作為被告乙○○收
    取上揭投資款項及買賣操作期貨之帳戶，而幫助被告乙○○
    違法經營期貨經理事業。嗣於96年12月14日下午3時30分許
    ，在台中市○區○○路1段91號為警查獲，並扣得其所有經
    營期貨經理事業使用之物。被告等業因上開犯行，經刑事判
    決違反期貨交易法有罪。伊因被告等上開共同侵權行為，受
    有100萬元之損害，自得請求其等連帶賠償等情，爰依民法
    第184條第1項前段、後段、第185條第1項前段、第213條第1
    項、第2項等規定，提起訴訟，聲明求為判決：（一）被告
    應連帶給付伊100萬元及均自起訴狀繕本送達翌日起至清償
    日止，按年息5%計算之利息。（二）伊願供擔保請准宣告假
    執行（原告對陳麗璧提起刑事附帶民事訴訟部份，業經本院
    刑事庭裁定駁回）。
二、被告等於本院並未到庭或提出書狀為何聲明或主張，而於刑
    事案件審理中，就上開原告主張之其等犯行坦承不諱，並以
    ：伊等已與包括原告在內之被害人達成和解等語，資為抗辯
    。
三、查原告主張之上開事實，已為被告等於系爭刑事案件第一、
    二審供承不諱（參見臺灣臺中地方法院97年度金訴字第 8號
    刑事卷第209頁、本院98年度金上訴字第1384號刑事卷第147
    頁背面、第148頁、第161頁背面），核與證人陳麗璧、證人
    即包括原告之各該系爭刑事案件告訴人分別於警詢、偵查中
    及上開刑案一審準備程序時所證述或指訴之情節相符，並有
    扣案之被告乙○○所有供經營期貨使用如上開刑案判決附表
    四所示之物可稽，復有合作金庫商業銀行大安分行函覆訴外
    人陳麗璧上開帳戶之開戶迄今交易明細、存戶資料查詢單、
    印鑑卡及身分證影本、兆豐期貨股份有限公司函覆被告丙○
    ○、訴外人陳麗璧等 2人之開戶資料及開戶至今之交易往來
    明細、其他刑案告訴人提出之私人理財研究室等名片、陳金
    柱身分證影本、名片、本票、收據、合作協議書、電匯證明
    、匯款紀錄、獲利記錄、資金流向說明等附於刑事卷（見臺
    中縣警察局烏日分局中縣烏警偵字第0970000977號、臺灣臺
    中地方法院檢察署96年度他字第3933號(一)、第2953號、偵字
    第26105號、第26205號、97年度他字第39 7號偵查卷、上開
    刑案一審卷、二審卷）可稽，自堪信為真實。
四、按因故意或過失，不法侵害他人之權利者，負損害賠償責任
    。故意以背於善良風俗之方法，加損害於他人者亦同。數人
    共同不法侵害他人之權利者，連帶負損害賠償責任。負損害
    賠償責任者，除法律另有規定或契約另有訂定外，應回復他
    方損害發生前之原狀。因回復原狀而應給付金錢者，自損害
    發生時起，加給利息，民法第184條第1項前段、後段、第18
    5條第 1項前段、第213條第1項、第2項分別定有明文。查被
    告乙○○既因上開未經許可擅自經營期貨經理事業，被告丙
    ○○既因上開幫助未經許可擅自經營期貨經理事業，而有向
    原告招攬，使原告誤信其有此能力，而支付使其收取100萬
    元之侵權行為事實，業據臺灣臺中地方法院97年度金訴字第
    8號、本院98年度金上訴字第1384號刑事判決判處罪刑在案
    ，並經本院調取上開刑事案卷查核屬實，從而，原告依侵權
    行為法律關係之上開法律規定，請求被告等連帶給付100萬
    元，並自起訴狀繕本送達翌日即98年10月15日起，至清償日
    止，按年息5%加計遲延利息，核屬有據，其訴為有理由，自
    應准許，爰判命被告等連帶給付。至被告雖辯稱其已與原告
    和解云云，為原告所否認，辯稱：伊於被告出售房屋後，只
    約取得三萬元之紅利而已等語，而未能認原告有因此拋棄其
    求償權利之情事，自無礙原告於本件之請求，且無從自其上
    開損害中扣除，併此敘明。
五、本件所命給付，未逾 150萬元，於本院判決後，即告確定，
    即可依法強制執行，自無再宣告假執行之必要，原告仍聲請
    假執行之宣告，核無必要，爰駁回之。
六、本件事證已臻明確，兩造其餘攻擊防禦方法，與判決之結果
    不生影響，自無庸一一另行論究，併此敘明。
七、據上論結，本件原告之訴為有理由，爰依民事訴訟法第463
    條、第385條第1項前段、第78條、第85條第2項，判決如主
    文。
中    華    民    國    99    年    2     月    9     日
                民事第三庭    審判長法  官  陳照德
                                    法  官  李平勳
                                    法  官  朱  樑
以上正本係照原本作成。
不得上訴。
                                    書記官  陳妙瑋
中    華    民    國    99    年    2     月    9     日
                                                      Ｖ

司法院資訊處製作；財團法人民間司法改革基金會備份。
